【裁判字號】    99,上訴,851
【裁判日期】    990914
【裁判案由】    毒品危害防制條例
【裁判全文】
臺灣高等法院臺南分院刑事判決      99年度上訴字第851號
上  訴  人
即  被  告  甲○○
上列上訴人即被告因違反毒品危害防制條例案件，不服臺灣臺南
地方法院99年度訴字第967號中華民國99年7月26日第一審判決（
起訴案號：臺灣臺南地方法院檢察署99年度毒偵字第1062號），
提起上訴，本院判決如下：
    主  文
上訴駁回。
    理  由
一、按依刑事訴訟法第350條、第361條、第362條、第367條規定
    ，不服地方法院之第一審判決，提起第二審上訴者，須提出
    上訴書狀，並應敘述「具體理由」，為上訴必備之程式。所
    稱具體理由，必係依據卷內既有訴訟資料或提出新事證，指
    摘或表明第一審判決有何採證、認事、用法或量刑等足以影
    響判決本旨之不當或違法，而構成應予撤銷之具體事由，始
    克相當；如未依上揭意旨指出具體事由，而僅泛言或單憑當
    事人自我說詞，指摘原判決採證認事違法、用法不當、判決
    不公、量刑過重等等，即屬未敘述具體理由，所提第二審上
    訴不合法律上之程式，得不經言詞辯論，由第二審法院予以
    判決駁回（最高法院98年度台上字第6531號刑事判決意旨參
    照）。
二、被告上訴意旨以：刑法學理上所謂集合犯，係指符合犯罪構
    成要件之行為，依其本質犯罪目的及社會常態觀之，常具有
    反覆或延續實行之特性，此等反覆、延續之行為，於自然意
    義上，雖係複數行為，但依社會通念，在法律上應總括為合
    一之評價，於立法時乃將之規定為獨立之犯罪類型，而為包
    括一罪，故是否屬於集合犯，在主觀上應是其是否出於行為
    人單一或概括之決意或目的；在客觀上則應依其犯罪構成要
    件類型，斟酌法律規定之本來意涵，實現該犯罪目的之必要
    手段，社會生活經驗中該犯罪具有反覆或延續實行之常態及
    社會通念等因素。被告另案施用毒品案件，經臺灣臺南地方
    法院99年度訴字第967號判處有期徒刑1年4月，請秉持刑罰
    公正原則判決等語。
三、經查：
  (一)按所謂集合犯係指若干犯罪行為態樣，本質上原具有反覆、
    延續實行之特徵，立法時既予特別歸類，定為犯罪構成要件
    之行為要素，則行為人基於概括之犯意，在密切接近之一定
    時、地持續實行之複次行為，倘依社會通念，於客觀上認為
    符合一個反覆、延續性之行為觀念者，於刑法評價上，即應
    僅成立一罪而言。另按刑法於94年2月2日修正公布，刪除第
    56條所定之連續犯之規定，自95年7月1日施行，而基於概括
    犯意連續多次施用毒品之行為，於刑法修正刪除連續犯規定
    之前，均依連續犯論以一罪。依刑法第56條修正理由謂：「
    對繼續犯同一罪名之罪者，均適用連續犯之規定論處，不無
    鼓勵犯罪之嫌，亦使國家刑罰權之行使發生不合理之現象」
    、「基於連續犯原為數罪之本質及刑罰公平原則之考量，爰
    刪除有關連續犯之規定」等語，即係將本應各自獨立評價之
    數罪，回歸本來就應賦予複數法律效果之原貌。而施用毒品
    之犯行，每一個滿足該次施用毒品之行為，在時空上既可明
    顯區隔，自係各自獨立之施用毒品行為，是各次施用毒品之
    行為，應係各自獨立，尚難認係出於單一行為決意之數次舉
    動。換言之，施用毒品之行為與接續犯之概念有別，故刑法
    修正施行後多次施用毒品之犯行，應係「一罪一罰」。
  (二)本案係被告於99年4月12日上午2時許施用第一級毒品海洛因
    1次；另於99年4月13日下午2時許，施用第二級毒品甲基安
    非他命1次。被告於另案臺灣臺南地方法院99年度訴字第967
    號施用毒品案件，乃係於99年1月12日凌晨1時許施用第一級
    毒品海洛因1次，另於同年月14日凌晨0時30分許，施用第二
    級毒品甲基安非他命1次，此有臺灣台南地方法院99年度訴
    字第452號判決書、臺灣臺南地方法院檢察署99年度毒偵字
    第457號起訴書各1份附卷可參。衡諸被告於本案及另案施用
    毒品時間相距約3個月，有明顯之區隔，且各案施用毒品之
    種類及所犯罪名亦不相同，乃係明顯可分之數行為，客觀上
    不能認為符合一個反覆、延續性之行為觀念而屬集合犯或接
    續犯之關係。又被告施用毒品行為雖有成癮之可能，然其本
    質上並非必然具有複次性，立法者亦無兼包含攝、聚多成一
    之擬制意思，社會通念尤難容忍一再違犯，司法實務採行數
    罪併罰，已成定論。被告上訴辯稱其於本案施用毒品之犯行
    與另案施用毒品之犯行，有「集合犯」之適用云云，顯屬無
    據，自不可採。
  (三)另按量刑的輕重，屬事實審法院得依職權自由裁量之事項，
    苟已斟酌刑法第57條各款所列情狀而未逾越法定刑度，不得
    遽指為違法，且在同一犯罪事實與情節，如別無其他加重或
    減輕之原因，下級審量定之刑，亦無過重或失輕之不當情形
    ，則上級審法院對下級審法院之職權行使，原則上應予尊重
    。本件原審法院因被告於準備程序就被訴事實為有罪之陳述
    ，而適用簡式審判程序，以被告犯毒品危害防制條例第10條
    第1、2項施用第一、二級毒品罪證明確，並敘明被告於警察
    機關尚未發覺其犯罪前，向警察機關自首犯行；且有本件起
    訴書犯罪事實欄所載受徒刑執行完畢前科，有臺灣高等法院
    被告前案紀錄表在卷可按，被告受徒刑執行完畢後，5年以
    內故意再犯本案施用第一、二級毒品之有期徒刑以上之罪，
    為累犯，均應依刑法第47條第1項之規定加重其刑；復審酌
    被告施用毒品，戕害其身心健康，惟尚未嚴重破壞社會秩序
    、侵害他人權益，且被告前曾犯施用毒品，經觀察、勒戒、
    強制戒治，未革除惡習，再為本案施用毒品犯行，顯見其未
    記取教訓，以及犯後坦承犯行，態度良好等一切情狀，酌情
    分別就被告施用第一級毒品罪部分，量處有期徒刑1年，就
    施用第二級毒品罪部分，量處有期徒刑6月，並定應執行刑
    有期徒刑1年4月；因而適用毒品危害防制條例第10條第1項
    、第2項，刑法第11條前段、第47條第1項、第62條前段、第
    51條第5款等規定論處。本院經核原判決認事用法，俱無不
    當，量刑亦屬妥適。
四、綜上各情，上訴人並未確實依據卷內既有訴訟資料或提出新
    事證，具體指摘或表明第一審判決有何認事採證不當或違法
    之事由，或明確指出原審所為證據證明力之判斷、推論如何
    違背經驗、論理法則。依上開說明，本件上訴理由，自難謂
    係具體理由。是本件上訴顯不合法律上之程式，爰依規定駁
    回上訴，並不經言詞辯論為之。
五、據上論斷，依刑事訴訟法第367條前段、第372條，判決如主
    文。
中    華    民    國    99    年    9     月    14    日
                  刑事第六庭    審判長法  官  葉居正
                                      法  官  陳欽賢
                                      法  官  張桂美
以上正本證明與原本無異。
施用第一級毒品部分，如不服本判決應於收受送達後10日內向本
院提出上訴書狀，其未敘述上訴理由者，並得於提起上訴後10日
內向本院補提理由書（均須按他造當事人之人數附繕本）「切勿
逕送上級法院」。
施用第二級毒品部分，不得上訴。
                                      書記官  魏芝雯
中    華    民    國    99    年    9     月    15    日

司法院資訊處製作；財團法人民間司法改革基金會備份。
